臺灣苗栗地方法院刑事判決　　　　　　　 96年度易字第968號
公　訴　人　臺灣苗栗地方法院檢察署檢察官
被　　　告　甲○○
上列被告因偽造文書等案件，經檢察官提起公訴（96年度偵緝字
第118 號），本院合議庭裁定由受命法官獨任進行簡式審判程序
，判決如下：
    主  文
甲○○犯行使偽造私文書罪，累犯，處有期徒刑壹年，減為有期
徒刑陸月，如易科罰金，以銀元參佰元即新臺幣玖佰元折算壹日
。附表所示支票背面之「邱達偉」簽名及指印各壹枚均沒收。
    事  實
一、甲○○前因竊盜案件，經本院判處有期徒刑10月確定，甫於
    民國91年2 月28日縮刑期滿執行完畢。甲○○於94年4 月26
    日晚上某時許，在苗栗縣苗栗市「玉清宮」附近，明知姓名
    年籍不詳綽號「阿彬」之成年男子所交付如附表所示之支票
    1 紙（該張支票係發票人李玉燕交付予丙○○，而丙○○於
    94年4 月26日凌晨0 時至2 時間，在苗栗縣苗栗市○○街「
    名冠超市」前，發現遭竊），屬來路不明之贓物，仍予以收
    受，旋即意圖為自己不法所有，基於行使偽造私文書及詐欺
    取財之犯意，於94年4 月27日下午3 時30分許，持上開支票
    1 張，央請不知情之乙○○介紹金主票貼兌現，乙○○遂與
    甲○○一同到苗栗縣後龍鎮○○路170 號「富鑫汽車修理場
    」向負責人吳冠蒲（即吳惠豐）票貼兌現，甲○○為取信吳
    冠蒲，乃在支票背面偽造「邱達偉」之簽名及按指印，完成
    「邱達偉」名義之背書後，並交付與吳冠甫而行使之，致吳
    冠蒲陷於錯誤，交付現金新台幣（以下同）19000 元與甲○○，足生損害於邱達偉及吳冠蒲。嗣吳冠蒲因票據掛失止付
    未獲金融機構兌現而尋向乙○○追索，乙○○代甲○○清償
    ，並由吳冠蒲提供有甲○○偽造「邱達偉」之簽名並按指印
    各1 枚為背書之上開支票1 紙，而查悉上情。
二、案經乙○○向臺灣苗栗地方法院檢察署告發後，由同署檢察
    官偵查起訴。
    理  由
一、上開事實，業據被告甲○○於本院審理時坦承不諱，被告於
    本院審理時供稱：支票是我要去票貼的前一天晚上（即94年
    4 月26日晚上），在「玉清宮」那邊，有一位綽號叫「阿彬
    」的人拿給我的，支票背面「邱達偉」是我簽的，手印也是
    我蓋的，我知道支票要調現等語（見本院卷第20至21頁），
    核與告訴人即證人乙○○、證人丙○○、李玉燕、吳惠豐（
    即吳冠蒲）、徐合慧、范順生等6 人，於警詢中或偵查中之
    指訴情節大致相符（參見95年度他字第633 號卷第14至34頁
    ；95年度聲拘字第142 號卷第21至48頁；96年度偵緝字第11
    8 號28至31、58至59頁）。復有支票正反面及退票理由單、
    大甲鎮農會分別於96年5 月21日大鎮農信字第0960050076號
    函及96年6 月8 日大鎮農信字第0960050091號函檢附之遺失
    票據申報書、票據掛失止付通知書、民事公示催告聲請狀、
    臺灣臺中地方法院94年度除字第1628號民事判決、掛失止付
    票據金額支付申請書均影本各1 份，臺灣苗栗地方法院檢察
    署96年度保管字第990 號扣押物品清單1 紙，附卷可參（見
    96年度偵緝字第118 號卷第43至44、47至55、66至73頁），
    此外，被告冒用邱達偉名義借款，並於支票背面上簽署及按
    指印各1 枚，該支票背面上指紋1 枚，送請內政部警政署刑
    事警察局鑑驗，該局於96年5 月29日刑紋字第0960079145號
    鑑驗書，鑑驗結果為：支票背面上指紋1 枚，經比對結果，
    與該局檔存甲○○指紋卡之左拇指指紋相符，有鑑驗書正本
    及支票正反面影本各1 份附卷可稽（參見96年度偵緝字第11
    8 號卷第62至63頁背面），被告自白與事實相符，足堪採信
    ，本件事證明確，被告犯行洵堪認定。
二、論罪科刑：
　(一)被告行為後，刑法於94年2 月2 日修正公布，95年7 月1 日
    施行，而刑法施行法亦於95年6 月14日增訂第1 條之1 。
    罰金刑部分，刑法分則編各罪所定罰金刑之貨幣單位原為銀
    元，修正前刑法第33條第5 款規定：「罰金：1 元（銀元）
    以上。」而依罰金罰鍰提高標準條例規定，就72年6 月26日
    前修正之刑法部分條文罰金數額提高2 至10倍，其後修正者
    則不提高倍數，並依現行法規所定貨幣單位折算新臺幣條例
    規定，以銀元1 元折算新臺幣3 元；修正後刑法第33條第5
    款規定：「罰金：新臺幣1000元以上，以百元計算之。」刑
    法第33條第5 款所定罰金貨幣單位經修正為新臺幣後，刑法
    分則各罪所定罰金刑之貨幣單位亦應配合修正為新臺幣，為
    使刑法分則編各罪所定罰金之最高數額與刑法修正前趨於一
    致，乃增訂刑法施行法第1 條之1 ：「中華民國94年1 月7
    日刑法修正施行後，刑法分則編所定罰金之貨幣單位為新臺
    幣。94年1 月7 日刑法修正時，刑法分則編未修正之條文定
    有罰金者，自94年1 月7 日刑法修正施行後，就其所定數額
    提高為30倍。但72年6 月26日至94年1 月7 日新增或修正之
    條文，就其所定數額提高為3 倍。」從而，刑法分則編各罪
    所定罰金刑之最高數額，於上開規定修正後並無不同，惟修
    正後刑法第33條第5 款所定罰金刑最低數額，較之修正前提
    高，自以修正前刑法第33條第5 款規定，較有利於被告。
    關於牽連犯部分，新法刪除第55條關於牽連犯之規定，依修
    正前刑法第55條牽連犯之規定，係從一重之罪處斷；依新法
    既已刪除牽連犯之規定，則被告所犯各罪應依數罪併罰之規
    定分論併罰。比較新舊法之規定，修正後之規定並非較有利
    於被告，因此，應適用修正前刑法第55條牽連犯之規定。
    關於被告於犯罪時之刑法第41條第1 項前段規定：「犯最重
    本刑為5 年以下有期徒刑以下之刑之罪，而受6 個月以下有
    期徒刑或拘役之宣告，因身體、教育、職業、家庭之關係或
    其他正當事由，執行顯有困難者，得以1 元以上3 元以下折
    算一日，易科罰金。」第2 項規定：「併合處罰之數罪，均
    有前項情形，其應執行之刑逾6 月者，亦同。」又被告行為
    時之易科罰金折算標準，修正前罰金罰鍰提高標準條例第2
    條前段（現已刪除）規定，就其原定數額提高為100 倍折算
    1 日，則本件被告行為時之易科罰金折算標準，應以銀元30
    0 元折算1 日，經折算為新臺幣後，應以新臺幣900 元折算
    為1 日。惟修正後刑法第41條第1 項前段則規定：「犯最重
    本刑為5 年以下有期徒刑以下之刑之罪，而受6 個月以下有
    期徒刑或拘役之宣告者，得以新臺幣1 千元、2 千元或3 千
    元折算1 日，易科罰金。」，第2 項規定：「前項規定於數
    罪併罰，其應執行之刑未逾6 月者，亦適用之。」比較修正
    前後之易科罰金折算標準，以95年7 月1 日修正公布施行前
    之規定，較有利於受刑人。再比較時應就罪刑有關之共犯、
    未遂犯、想像競合犯、牽連犯、連續犯、結合犯，以及累犯
    加重、自首減輕暨其他法定加減原因〈如身分加減〉與加減
    例等一切情形，綜其全部罪刑之結果而為比較。經本院綜合
    比較上開罰金刑最低額、牽連犯之結果，以被告行為時之規
    定較有利於被告，應依刑法第2 條第1 項前段之規定，而適
    用修正施行前刑法關於罰金最低額、牽連犯之規定。又易刑
    處分，非關主、從刑或刑之加重、減輕、免除等事項、故無
    與刑之加重減輕整體適用法律之必要（參見臺灣高等法院暨
    所屬法院95年法律座談會刑事類提案第7 號研討結果），爰
    依刑法第2 條第1 項後段規定，適用修正前之刑法第41條第
    1 項規定，定其易科罰金之折算標準。
  (二)按「支票上之背書，係發票後之另一票據行為，上訴人在其
    偽造之支票背面，偽造某甲署押為背書並達行使之程度，自
    足以生損害於某甲，顯屬另一行使偽造私文書之行為」，最
    高法院59年台上字第2588號判例意旨可資參照。被告甲○○
    在支票背面偽造「邱達偉」之簽名並按指印而背書，進而持
    之向吳冠蒲調換現金，起訴書認此部分係犯刑法第217 條第
    1 項之偽造署押罪，尚有誤會，然業經公訴檢察官當庭變更
    起訴法條，改論以刑法第216 條、第210 條之行使偽造私文
    書罪，合先敘明。
  (三)核被告甲○○所為，係犯刑法第349 條第1 項之收受贓物罪
    、第216 條、第210 條之行使偽造私文書罪及第339 條第1
    項之詐欺取財罪。被告於私文書上偽造署押，乃偽造私文書
    之部分行為，其偽造私文書之低度行為復為行使偽造私文書
    之高度行為所吸收，均不另論罪。又被告甲○○收受之支票
    贓物，以偽造背書之私文書後行使，復用以為詐欺取財之犯
    行，是其所犯上開3 罪間有方法、結果之牽連犯關係，應依
    修正前刑法第55條後段牽連犯規定，從較重之行使偽造私文
    書罪處斷（最高法院69年台上字第695 號判例要旨參照）。
    關於被告甲○○所為收受贓物之犯行，雖未據起訴，然經公
    訴人於本院審理時擴張起訴事實，此部分與已起訴之行使偽
    造私文書有方法結果之牽連犯裁判上一罪關係，本院自應併
    予審理。又起訴書認原起訴竊盜與偽造署押、詐欺部分應數
    罪併罰，然業經公訴人當庭更正為牽連犯關係，附此敘明。
    被告甲○○有犯罪事實欄所載有期徒刑執行完畢之情形，有
    臺灣高等法院被告前案紀錄表1 份在卷可佐，其於有期徒刑
    執行完畢後5 年內，再故意犯本件有期徒刑以上之罪，為累
    犯，應依刑法第47條第1 項之規定加重其刑。爰審酌被告犯
    罪之動機、目的、犯罪之手段尚稱平和、造成被害人財產損
    害、犯罪後坦承犯行，態度尚稱良好等一切情狀，量處如主
    文所示之刑，以示懲儆。又被告甲○○本件犯罪時間係在96
    年4 月24日以前，所犯刑法第349 條第1 項收受贓物罪、第
    216 條、第210 條之行使偽造私文書罪、第339 條第1 項之
    詐欺取財罪，悉合於中華民國96年罪犯減刑條例規定之減刑
    條件，應依該條例第2 條第1 項第3 款、第7 條規定減其宣
    告刑2 分之1 ，減為如主文所示之刑，並依該條例第9 條及
    修正前刑法第41條第1 項前段，併諭知易科罰金之折算之標
    準。至附表所示支票背面偽造之「邱達偉」署名及指印各1
    枚，不問屬於犯人與否，均應依刑法第219 條之規定宣告沒
    收。
三、公訴意旨另以：被告甲○○於94年4 月26日凌晨0 時至2 時
    間之不詳時間，在苗栗縣苗栗市○○街「名冠超市」前，以
    不詳物品撬開丙○○停放在該處之車牌號碼為W4-8418 號自
    用小客車後門，竊取丙○○所有、置於車內裝有保全設定卡
    3 張、印章3 枚、身分證2 枚、健保卡、聽障殘障手冊、駕
    照各1 枚、支票2 張之皮包1 只等語。訊據被告邱俊達，堅
    決否認有何竊盜犯行，辯稱：如附表所示之支票1 紙，係姓
    名年籍不詳綽號「阿彬」之成年男子所交付等語。經查：被
    告甲○○固持有上開皮包內如附表所示之支票1 紙，惟被告
    邱鈞達取得該支票之原因甚多，除竊盜外，亦可能係他人交
    付或撿拾而得，又本件除附表所示之支票外，尚有其餘物品
    及另1 紙支票，然未於被告處查獲上開皮包內其他物品及另
    1 紙支票，亦未查得該遭竊之皮包，是被告所辯附表所示支
    票係他人交付1 節尚堪採信，本件不能證明被告甲○○有竊
    盜犯行，此外復查無其他積極證據足資認定被告有前述竊盜
    之犯行，就此部分原應於主文內為無罪之諭知，惟公訴人於
    本院審理時指稱：起訴之竊盜罪與偽造私文書部分具牽連犯
    關係，而非數罪併罰，起訴書認係數罪併罰應予更正，公訴
    人既認起訴之竊盜罪與偽造私文書部分具有裁判上1 罪之牽
    連犯關係，是本院就竊盜罪部分即不另為無罪之諭知，附此
    敘明。
據上論斷，應依刑事訴訟法第273 條之1 第1 項、299 條第1 項
前段，刑法第2 條第1 項前段、第216 條、第210 條、第339 條
第1 項、第349 條第1 項、修正前刑法第55條後段、修正前刑法
第41條第1 項前段、刑法第219 條，刑法施行法第1 條之1 ，修
正前罰金罰鍰提高標準條例第2 條前段，現行法規所定貨幣單位
折算新臺幣條例第2 條，中華民國96年罪犯減刑條例第2 條第1
項第3 款、第7 條、第9 條，判決如主文。
本案經檢察官洪清秀到庭執行職務。
中　　華　　民　　國　　96　　年　　11　　月　　20　　日
                  刑事第三庭    法　官　吳國聖
以上正本證明與原本無異。
如不服本判決，應於判決送達後10日內向本院提出上訴狀（應附
繕本），其未敘述上訴理由者，應於上訴期間屆滿後20日內補提
理由書狀於本院，上訴於臺灣高等法院臺中分院。告訴人或被害
人如對於本判決不服者，應具備理由請求檢察官上訴，其上訴期
間之計算係以檢察官收受判決正本之日期為準。
                                書記官  陳玲君
中　　華　　民　　國　　96　　年　　11　　月　　20　　日
附表：
┌───────────────────────────┐
│發票日：94年4月25日                                   │
│支票號碼：FA0000000                                   │
│發票人：李玉燕                                        │
│付款銀行：大甲鎮農會                                  │
│金額：新台幣貳萬參仟柒佰陸拾貳元。                    │
│被偽造之背書名義人：「邱達偉」署名及指印各一枚。      │
└───────────────────────────┘
中華民國刑法第349條（普通贓物罪）
收受贓物者，處3 年以下有期徒刑、拘役或5 百元以下罰金。
搬運、寄藏、故買贓物或為牙保者，處5 年以下有期徒刑、拘役
或科或併科1 千元以下罰金。
因贓物變得之財物，以贓物論。
中華民國刑法第210條（偽造變造私文書罪）
偽造、變造私文書，足以生損害於公眾或他人者，處5 年以下有
期徒刑。
中華民國刑法第216條（行使偽造變造或登載不實之文書罪）
行使第210 條至第215 條之文書者，依偽造、變造文書或登載不
實事項或使登載不實事項之規定處斷。
